臺灣桃園地方法院民事裁定
110年度監宣字第783號
聲  請  人  楊松林    住桃園市○○區○○○街000巷00號  相  對
  人  簡秀爍    住同上
關  係  人  楊春鄉  
上列聲請人聲請監護宣告事件，本院裁定如下：
    主  文
宣告簡秀爍（女、民國00年0月0日生、身分證統一編號：Z00000
0000號）為受監護宣告人。
選定楊松林（男、民國00年0月00日生、身分證統一編號：Z0000
00000號）為受監護宣告人簡秀爍之監護人。
指定楊春鄉（女、民國00年00月00日生、身分證統一編號：Z000
000000號）為會同開具財產清冊之人。
聲請費用由受監護宣告人負擔。
    理  由
一、本件聲請意旨略以：聲請人楊松林為相對人之長子。相對人
    自民國110年10月5日起因思覺失調症，致不能為意思表示或
    受意思表示，或不能辨識其意思表示之效果。為預防未來有
    提領相對人存款補貼支付相對人開銷之需，故提出本案之聲
    請。為此依民法第14條第1項、家事事件法第164條第1項規
    定，聲請本院准予對相對人為監護宣告，並依民法第1111條
    規定指定聲請人為相對人之監護人暨指定關係人楊春鄉為會
    同開具財產清冊之人。若本院認相對人尚未達可宣告監護之
    程度，則請依民法第14條第3 項、第15之1 條第1 項、家事
    事件法第174 條之規定為輔助宣告等語，並提出診斷證明書
    、戶籍謄本、親屬系統表、同意書等件為證。
二、按「對於因精神障礙或其他心智缺陷，致不能為意思表示或
    受意思表示，或不能辨識其意思表示之效果者，法院得因本
    人、配偶、四親等內之親屬、最近一年有同居事實之其他親
    屬、檢察官、主管機關或社會福利機構之聲請，為監護之宣
    告。」民法第14條第1項定有明文。本件經本院以視訊方式
    於鑑定機關即聖保祿醫院鑑定醫師周佑達前點呼相對人年籍
    資料，相對人知其出生日期，但無法正確說出其年齡，對於
    簡易個位數加法無法計算，亦無法辨識仟元及佰元紙鈔。鑑
    定人周佑達醫師對相對人心神及身體狀況初步診斷後表示：
    相對人為思覺失調症，思想會偏離現實，應有監護才能保障
    等語，有本院110年12月10日訊問筆錄附卷可稽。另參酌聖
    保祿醫院出具精神鑑定報告結果略以：目前個案因慢性思覺
    失調症導致認知功能退化，已達精神障礙或其他心智缺陷，
    致不能為意思之表示或受意思表示，或不能辨識其意思表示
    之效果之程度。建議可為監護之宣告等語，有該院檢附之精
    神鑑定報告書在卷足按。本院審酌相對人因精神障礙已致不
    能為意思表示或受意思表示，聲請人聲請對於相對人為監護
    之宣告，核無不合，應予准許。
三、次按「法院為監護之宣告時，應依職權就配偶、四親等內之
    親屬、最近一年有同居事實之其他親屬、主管機關、社會福
    利機構或其他適當之人選定一人或數人為監護人，並同時指
    定會同開具財產清冊之人。」「法院為前項選定及指定前，
    得命主管機關或社會福利機構進行訪視，提出調查報告及建
    議。監護之聲請人或利害關係人亦得提出相關資料或證據，
    供法院斟酌。」「法院選定監護人時，應依受監護宣告之人
    之最佳利益，優先考量受監護宣告之人之意見，審酌一切情
    狀，並注意下列事項：㈠受監護宣告之人之身心狀態與生活
    及財產狀況。㈡受監護宣告之人與其配偶、子女或其他共同
    生活之人間之情感狀況。㈢監護人之職業、經歷、意見及其
    與受監護宣告之人之利害關係。法人為監護人時，其事業之
    種類與內容，法人及其代表人與受監護宣告之人之利害關係
    。」民法第1111條第1項、第2項、第1111條之1分別定有明
    文。
四、本院經囑請桃園市社會工作師公會對兩造進行訪視，訪視評
    估結果略以：
  ㈠需求評估：
    訪視期間，相對人行動自如，能以台語回應旁人提問，惟相
    對人說話音量微小且經常有小聲喃喃自語之行為。相對人能
    正確回應個人姓名、子女數和子女姓名，亦能認得聲請人與
    關係人夫妻與其之親屬關係、正確分辨左右和物品顏色。訪
    員實難就單次性訪視評估相對人受精神疾病影響之程度，是
    否達受監護宣告之必要，故建請詳參醫療鑑定報告。聲請人
    表示，為預防未來有提領相對人存款，以補貼相對人開銷之
    需求，故提出本案之聲請。
  ㈡建議：
    聲請人為相對人長子，關係人為相對人二姑。相對人現雖與
    領有第1類重度身心障礙證明且監護宣告聲請中之配偶同住
    ，然相對人夫妻之日常生活起居皆由居住於隔壁之聲請人夫
    妻共同照顧，且聲請人夫妻亦共同保管相對人證件及主要負
    擔相對人開銷，而關係人則適時協助處理相對人事務。訪視
    期間，相對人口頭表示同意將其事務交由聲請人代為處理，
    而聲請人與關係人則口頭表示，相對人長女楊柳雪和次女楊
    柳菁均知悉且同意本案聲請，亦同意選任聲請人為監護人人
    選，及同意選任關係人為會同開具財產清冊之人人選；經訪
    視，聲請人具擔任監護人意願，關係人具擔任會同開具財產
    清冊之人意願。綜合評估，相對人受照顧狀況，及聲請人與
    關係人之陳述，雖兩人對相對人資產狀況均不甚了解，然未
    見明顯不適任之消極原因，惟仍請鈞院以相對人最佳利益為
    考量，參酌醫療鑑定報告及相關事證後予以綜合裁量之等語
    ，此有桃園市社會工作師公會函附桃園市政府社會局社會工
    作科監護（輔助）宣告調查訪視報告在卷可參。
五、綜合上情，本院審酌聲請人為相對人長子，具工作和穩定居
    住所，保管相對人證件，與聲請人配偶共同主責處理相對人
    事務及負擔相對人開銷，且聲請人具擔任監護人之意願，可
    提供相對人良好之生活照顧與保護，力能擔負相對人監護人
    之職務無疑；另關係人為相對人之二姑，具工作和穩定居住
    所，居相對人住家隔壁，每天不定時關懷探視相對人及適時
    協助聲請人夫妻處理相對人事務，且具擔任本案會同開具財
    產清冊之人的意願，關係人並無明顯不適任之情形，故由關
    係人擔任會同開具財產清冊之人，應能致力維護相對人之權
    益甚明，自無不當。本院爰依前揭法律規定，選定聲請人為
    相對人之監護人，併指定關係人為會同開具財產清冊之人。
    又依民法第1113條準用同法第1099條、第1099條之1之規定
    ，於監護開始時，監護人對於受監護宣告人之財產，應會同
    關係人於2個月內開具財產清冊，並陳報法院，於開具完成
    並陳報法院前，監護人對於受監護宣告人之財產，僅得為管
    理上必要之行為，附此敘明。
六、爰依家事事件法第164 條第2 項，裁定如主文。
中　　華　　民　　國　 111 　 年　  1　　 月　　20　　日
　　              家事法庭    法　官  林文慧
以上正本係照原本作成。
如對本裁定抗告須於裁定送達後10日內向本院提出抗告狀，並應
繳納抗告費新台幣1000元整。
                              書記官　蘇珮瑄 
中　　華　　民　　國　 111  　年　　1　　 月　　20　　日